臺灣臺北地方法院刑事判決　　　　　　　　　　　　　九十年度易字第一九三一號
　　公訴人　臺灣臺北地方法院檢察署檢察官
　　被　告　丙○○
右列被告因偽造文書等案件，經檢察官聲請簡易判決處刑（九十年度偵字第一八五九
一號），本院改依通常程序審理，判決如左。
      主  文
丙○○行使從事業務之人，明知為不實之事項，而登載於其業務上作成之文書，足以
生損害於他人，處拘役伍拾日，如易科罰金，以參佰元折算壹日，緩刑貳年。
      事  實
一、丙○○於民國八十四年間因承包悅富工程有限公司（設台北市○○區○○路四段
    一之四一號四樓，下稱悅富公司，現已停業）所承攬位於台北市○○路某大樓室
    內隔間及輕鋼架工程，除替悅富公司鳩工施作外，並負責按工人實際向悅富公司
    支領工資，製作工資表並檢具工人國民身分證影本，交由悅富公司申報營利事業
    所得稅，為從事業務之人，丙○○明知甲○○及戊○○二人並未向悅富公司領取
    工資，竟於八十四年十一、二月間某日，在前開信義路工地，收受不詳姓名工人
    所交付之甲○○及戊○○國民身分證影本，旋於同年十二月底某日（聲請簡易判
    決書誤繕為八十五年），至悅富公司上址，基於行使登載不實事項於業務上文書
    之犯意，利用悅富公司不知情之某成年會計小姐，將甲○○及戊○○二人於八十
    四年度向悅富公司各支領新台幣（下同）四十萬元工資之不實事項，同時登載在
    二份工資表上，丙○○再於該二份工資表下方簽名後，證明係其製作之工資表（
    聲請簡易判決處刑書誤繕偽刻甲○○及戊○○印章並偽造其等印文），交付予該
    名會計予以行使（聲請簡易判決處刑書誤繕交予悅富公司實際負責人陳巍然），
    足以生損害於甲○○、戊○○及悅富公司。嗣悅富公司據此不實文書再製作薪資
    扣繳憑單，致財政部台北市國稅局誤認甲○○、戊○○漏報前開薪資，而於八十
    八年十二月間寄發八十四年度綜合所得稅核定稅額繳款書，經甲○○、戊○○提
    出檢舉始查知上情。
二、案經台灣台北地方法院檢察署檢察官自動檢舉偵查起訴。
      理  由
一、右揭事實，迭據被告丙○○於偵查中及本院審理時供認不諱，核與告訴人甲○○
    、戊○○二人於偵查中指述情節相符，而被告提供不實工資表致悅富公司製作不
    正確扣繳憑單等情，亦據證人即悅富公司實際負責人陳巍然於偵查中證述可稽（
    見乙○八十九年度偵第二二四二六號卷第十四頁），並有綜合所得稅核定稅額繳
    款書及工資表二紙，附卷可稽，足徵被告自白與事實相符，堪予採信。又被告製
    作不實之工資表，交予悅富公司行使，致悅富公司製發內容不實之扣繳憑單，並
    造成告訴人二人遭稅捐機關追徵該項稅額之損害，殆無疑義。然稅捐機關係依據
    悅富公司製發之扣繳憑單稽核告訴人二人收入額度，並非根據被告製作不實之工
    資表，則公訴人認被告製作前開工資表致生損害於稅捐機關稽徵之正確性，容有
    誤會。是本件事證明確，被告犯行堪予認定。
二、查被告負有按工人向悅富公司所支領工資，檢具工人國民身分證並製作工資表，
    交由悅富公司申報營利事業所得稅之責，為從事業務之人，其製作不實之工資表
    予以行使，核其所為，係犯刑法第二百十六條、第二百十五條之行使登載不實事
    項於業務上文書罪。被告利用不知情之悅富公司成年女會計，將不實事項登載在
    二份工資表上，為間接正犯。公訴人雖認被告委由該名會計偽刻告訴人二人印章
    再偽造其等印文於工資表上云云，惟觀諸卷附二份工資表所示（附於同上偵卷第
    十九頁、第二十頁），並無任何告訴人二人之印文存在，公訴人認被告另有偽造
    印章及印文之犯行，容有誤會，惟此部分與前揭已論罪科刑之行使登載不實事項
    於業務上文書罪有高低度之實質上一罪關係，不另為無罪諭知。爰審酌被告未及
    深慮，擅持告訴人二人身分證件申報工資，造成告訴人二人遭稅捐單位催繳稅款
    ，惟其事後已賠償告訴人二人損失，並坦認犯行，彌補本件犯罪所生危害及犯後
    態度良好等情狀，量處如主文所示之刑。又按被告行為後，刑法第四十一條業於
    九十年一月十日經總統公布，並於同年月十二日生效，關於易科罰金適用範圍擴
    大為「最重本刑五年以下有期徒刑之罪，而受六月以下有期徒刑或拘役之宣告」
    ，經比較新舊法結果，以修正後之新法對被告並無不利情形，依刑法第二條第一
    項前段之規定，適用新修正之刑法第四十一條第一項前段規定諭知易科罰金之折
    算標準，以資懲儆。末查，被告未曾受有期徒刑以上刑之宣告，此有台灣高等法
    院被告全國前案紀錄表一份在卷可憑，其事後已賠償告訴人二人達成和解，賠償
    告訴人二人損失，此有和解書二紙在卷可稽（見乙○九十年度他字第三一二八號
    卷第八頁、第九頁），本院認其經此論罪科刑之教訓，應知所警惕而無再犯之虞
    ，所宣告之刑以暫不執行為適當，爰併宣告緩刑二年，以策自新。
三、本件係檢察官聲請以簡易判決處刑之案件，因被告所犯之罪不合刑事訴訟法第四
    百四十九條所定得以簡易處刑之案件，本院改用通常程序審判之。
據上論斷，應依刑事訴訟法第四百五十二條、第二百九十九條第一項前段，刑法第二
條第一項前段、第二百十六條、第二百十五條、第四十一條第一項前段，罰金罰鍰提
高標準條例第一條前段、第二條，判決如主文。
本案經檢察官丁○○到庭執行職務。
中      華      民      國  九十一    年      一      月      四      日
                              臺灣臺北地方法院刑事第一庭
                                  法    官    傅  中  樂
右正本證明與原本無異。
如不服本判決，應於判決送達後十日內，向本院提出上訴狀。
                                  書 記 官    林  明  龍
中      華      民      國    九十一    年      一      月      四      日
附論罪科刑依據法條：
刑法第二百十六條、第二百十五條
刑法第二百十六條
行使第二百十條至第二百十五條之文書者，依偽造、變造文書或登載不實事項或使登
載不實事項之規定處斷。
刑法第二百十五條
從事業務之人，明知為不實之事項，而登載於其業務上作成之文書，足以生損害於公
眾或他人者，處三年以下有期徒刑、拘役或五百元以下罰金。
